【裁判字號】    94,勞訴,194
【裁判日期】    950126
【裁判案由】    給付退休金
【裁判全文】
臺灣臺北地方法院民事判決             94年度勞訴字第194號
原      告  甲○○
訴訟代理人  丁○○
被      告  台北市政府環境保護局
法定代理人  乙○○
訴訟代理人  戊○○
            己○○
            丙○○
上列當事人間給付退休金事件，本院於民國九十五年一月五日言
詞辯論終結，判決如下：
    主      文
原告之訴及假執行之聲請均駁回。
訴訟費用由原告負擔。
    事實及理由
一、程序方面：
    按訴狀送達後，原告不得將原訴變更或追加他訴。但因擴張
    或減縮應受判決事項之聲明者或不甚礙被告之防禦及訴訟之
    終結者，不在此限；又被告於訴之變更或追加無異議，而為
    本案之言詞辯論者，視為同意變更或追加，民事訴訟法第25
    5條第1項第3款、第7款、第2項分別定有明文。本件原告起
    訴聲明為被告應給付原告新臺幣（下同）994,059元及自起
    訴狀繕本送達翌日起至清償日止，按年息5%計算之利息，嗣
    於民國95年1月5日將訴之聲明減縮為被告應給付原告593,44
    7元及自起訴狀繕本送達翌日起至清償日止，按年息5%計算
    之利息，核原告僅減縮訴之聲明，且不甚礙被告之防禦及訴
    訟終結，而被告復對之無異議而為本案之言詞辯論，揆諸首
    開說明，於法並無不合，應予准許。
二、原告聲明：被告應給付原告593,447元，及自起訴狀繕本送
    達翌日起至清償日止，按年息5%計算之利息；原告願供擔保
    ，請准宣告假執行。並陳述：
    （一）原告於70年10月1日受僱於臺北市政府交通局所屬之
          公車處任職駕駛工作，76年11月因臺北市政府環保局
          需求環保駕駛人員，所以臺北市政府本於職權，於76
          年11月2日將原告自臺北市政府交通局調職至臺北市
          政府環保局，延續任職駕駛工作。
    （二）原告受僱於臺北市政府從事駕駛工作而獲致工資，應
          屬勞動基準法第2條第1項所稱勞工。又依勞動基準法
          第57條勞工工作年資以服務同一單位為限之規定，原
          告由臺北市政府交通局被調職至臺北市政府環保局，
          是受臺北市政府之監督指揮調派，臺北市政府名稱上
          應屬總機構，臺北市政府交通局及臺北市政府環保局
          名稱應屬分支機構，因此原告之工作單位應屬「服務
          同一單位」，所以被告應依上開規定繼續承認原告在
          臺北市政府交通局任職之工作年資。
    （三）原告任職臺北市政府交通局之年資計6年1個月，任職
          臺北市政府環保局之年資計17年3個月，服役年資計3
          年，因此原告在臺北市政府應領之退休年資總計為26
          年又4個月，依據勞動基準法第55條第1項之規定，原
          告在臺北市政府退休應領得退休基數為41又2分之1基
          數，原告之平均工資為41,603元，所以原告在臺北市
          政府環保局應領得之退休金額為1,726,524元，但被
          告實際發給原告之退休金僅為732465元，因此被告應
          補發原告退休金差額如聲明所示之金額及法定利息。
    （四）對被告抗辯之陳述：
          被告87年7月1日實施勞動基準法，其主要是規範雇員
          及公務員兼具勞工身份者之勞動條件、工時、工作時
          間，退休及職災之補償，對於勞動基準法第2條第1項
          所稱之勞工及第3條第6項所適用行業等之勞工，其適
          用勞動基準法，應始自勞動基準法施行日起適用之，
          純勞工身份者，依法不予事務管理規則規範之，應以
          勞動基準法規範之等語。
三、被告聲明：駁回原告之訴及假執行之聲請；如受不利之判決
    ，被告願供擔保，請准免予假執行。並陳述：被告僱用之工
    友自87年7月1日起依規定全面適用勞動基準法，87年7月1日
    前適用事務管理規則，原告於被告適用勞動基準法前已任職
    於被告，原告屆齡於94年1月16日退休，被告依法核算退休
    金，於適用勞動基準法前之工作年資依行政院人事行政局函
    令規定併計其任職公車處及運職年資計19年9個月，依其當
    時應適用之法令為事務管理規則第363條規定，以工友最後
    在工時之月工餉及本人實物代金為基數，每服務滿半年給1
    個基數（未滿半年者，以半年計；滿半年以上未滿一年者，
    以一年計），滿15年後，另行加發1個基數，合計核給41個
    基數退休金，共8 44,961元（內容退休金：【本俸17,445＋
    本人實物代金】×41個基數＝753,375元；及退職補償金：
    本俸17,445×0.15×35個基數＝91,586）。於適用勞動基準
    法後之工作年資計6年7個月，依同法第55條及第84條之2規
    定，勞工工作年資自受僱之日起算，按其工作年資，每滿1
    年給與2個基數，但超過15年之工作年資，每滿1年給與1個
    基數（未滿半年者以半年計；滿半年者以一年計），核給其
    退休金7個基數，計2 91,851元（平均工資41,693×7個基數
    ＝291,851），合計核給退休金及退職補償金共1,136,812元
    ，全數退休金已交由原告收執，是以，被告核計退休金並無
    違誤，原告主張以其所有工作年資，應依勞動基準法規定核
    發退休金1,726,524元，顯係誤解法令規定等語。
四、兩造不爭執之事項：
    （一）被告於87年7月1日起適用勞動基準法。
    （二）被告有訂立事務管理規則，於第363條規定工友適用
          勞動基準法前之服務年資，每服務半年給予1個基數
          ，滿15年後另行一次加發1個基數，但最高總數以61
          個基數為限。未滿半年者，以半年計；滿半年以上未
          滿一年者，以一年計。一次退休金，均以工友最後在
          工時之月工餉及本人實物代金為基數。工友適用勞動
          基準法後之服務人手資，依勞動基準法第55條及其他
          相關法令規定發給退休金。
    （三）原告於70年10月1日受僱於臺北市政府交通局所屬之
          公車處任職駕駛工作，於76年11月2日至臺北市政府
          環保局任職駕駛工作，迄94年1月16日退休。
    （四）被告已給付原告退休金、退職補償金合計1,136,812
          元，且已將原告任職於公車處及服役之年資均計入服
          務年資。
    （五）依照勞動基準法計算原告之平均工資為41,693元。如
          以事務管理規則計算為18,375元（即17445元加上930
          元）。
五、得心證之理由：
    本件爭點為：原告自70年10月1日起迄87年6月30日止之年資
    是否依照勞動基準法規定計算平均工資及退休金。經查：
    （一）按勞工工作年資自受僱之日起算，適用本法前之工作
          年資，其資遺費及退休金給與標準，依其當時應適用
          之法令規定計算；當時無法令可資適用者，依各該事
          業單位自訂之規定或勞雇雙方之協商計算之。適用本
          法後之工作年資，其資遺費及退休金給與標準，依第
          17條及第55條規定計算，勞動基準法第84條之2定有
          明文。本件兩造不爭執被告自87年7月1日起適用勞動
          基準法規定，則依前開說明，於87年7月1日之前原告
          工作年資，其退休金給與標準，應適用當時法令或被
          告自訂之規定或原告、被告雙方之協商計算之。又自
          70年10月1日起至87年6月30日止當時並無法令可資適
          用，惟被告公司訂有事務管理規則，並於該管理規則
          第363條明定退休金給與標準，此為兩造所不爭執，
          則原告自70年10月1日起迄87年6月30日止之工作年資
          自應適用被告自訂之事務管理規則計算退休金給與標
          準，至為灼然，原告主張此部分之工作年資應適用勞
          動基準法第55條規定計算退休金給與標準，自非有據
          。
    （二）被告於70年10月1日起迄87年6月30日止之工作年資應
          適用被告自訂之事務管理規則，已如前述，而原告對
          於被告依其訂立之事務管理規則所計算之退休金金額
          ，且被告已依該事務管理規則規定之標準給與原告退
          休金、退職補償金計1,136,812元等事實均不爭執，
          則原告主張被告未足額給與退休金顯非正當，應予駁
          回。又原告之訴既已駁回，其假執行之聲請亦失所附
          麗，應併予駁回。
六、本件事證已臻明確，兩造其餘之攻防方法與判決結果不生影
    響，無庸逐一論述，併此敘明。
七、據上論結：原告之訴為無理由，依民事訴訟法第78條，判決
    如主文。
中    華    民    國    95    年    1     月    26    日
                    勞工法庭    法  官  鄭佾瑩
以上正本係照原本作成
如對本判決上訴，須於判決送達後20日內向本院提出上訴狀
中    華    民    國    95    年    1     月    26    日
                                書記官  方美雲


司法院資訊處製作；財團法人民間司法改革基金會備份。
